ACORDAO-COMPLETO-2429130

ACÓRDÃO 2532/2020 ATA 36/2020 - PLENÁRIO

VISTOS, relatados e discutidos estes autos de recurso de reconsideração interposto por Paulo de Tarso Lustosa da Costa contra o Acórdão 1214/2019-TCU-Plenário,
ACORDAM os Ministros do Tribunal de Contas da União, reunidos em sessão do Plenário, diante das razões expostas pelo relator, em:
9.1. conhecer do recurso de reconsideração para, no mérito, negar-lhe provimento;
9.2. dar ciência deste acórdão ao recorrente, à Funasa e aos demais interessados.

Recurso de reconsideração interposto em face de acórdão que, no que se refere ao recorrente, julgou suas contas irregulares e aplicou-lhe multa ao apreciar as contas ordinárias referentes ao exercício de 2006.

Fundação Nacional de Saúde.

3. Interessados/Responsáveis/Recorrentes:
3.1. Responsáveis: Adalberto Fulgêncio dos Santos Júnior (XXX.002.684-XX); Alberto Sales Barbosa (XXX.413.703-XX); Amabilia da Silva Cardoso (XXX.530.314-XX); Ana Lucia Pereira de Lacerda (XXX.584.769-XX); Antonio Carlos Barbosa (XXX.435.937-XX); Antonio Cesar Cassol da Rocha (XXX.500.740-XX); Antonio Davidson Bezerra Xenofonte (XXX.258.433-XX); Antonio Dilson Lemos Fernandes Sobrinho (XXX.533.321-XX); Aureolino Meireles da Fonseca (XXX.955.262-XX); Carlos Antunes da Silva (XXX.502.485-XX); Celso Bittencourt dos Anjos (XXX.313.560-XX); Ciro da Silva Borges (XXX.866.793-XX); Claudio Jose Tinoco Farache (XXX.044.334-XX); Consuelo Cozac (XXX.775.861-XX); Cícero Alves Feitosa Neto (XXX.316.283-XX); Deise Medeiros Nunes Oliveira (XXX.018.808-XX); Democrito Aurelio Schramm Ribeiro (XXX.482.003-XX); Edison Rebelo de Carvalho Filho (XXX.569.423-XX); Eli Lorena Ehrhardt Maria (XXX.591.900-XX); Enilza Maria Tavares Lins (XXX.200.004-XX); Ernando Araujo Braga (XXX.706.603-XX); Evanice Camargo Cardoso (XXX.435.321-XX); Ferdinand Sampaio Ribeiro (XXX.125.303-XX); Francisco Luiz Thelmo Cavalcante Mendes (XXX.239.603-XX); Francisco Soares Pereira (XXX.650.513-XX); Gazineu Azevedo Teixeira (XXX.421.573-XX); Gicelma Teixeira Santos (XXX.640.805-XX); Gilvan de Jesus Santos (XXX.998.645-XX); Gráfica e Editora Brasil Ltda (00.379.172/0001-18); Haroldo Vicente de Paula (XXX.380.981-XX); Hascalon Rodrigues Lima (XXX.458.314-XX); Helvio Francer de Moraes (XXX.095.317-XX); Hugo Oliveira Dantas (XXX.098.965-XX); Humberto Lima Aranha (XXX.187.812-XX); Hélio Sobral Leite (XXX.392.048-XX); Inaldo Montenegro da Silva (XXX.294.434-XX); Ivam Gouveia dos Santos (XXX.731.881-XX); Ivo Rodrigues da Silva (XXX.855.201-XX); Jander de Lima Camargo (XXX.813.178-XX); Joao Carlos dos Santos (XXX.028.604-XX); Joao Medeiros e Silva (falecido) (XXX.235.004-XX); Jorge Antonio Soares da Silva (XXX.361.120-XX); Joria Nascimento Dias (XXX.429.245-XX); Jose Avelar Fernandes Feitoza (XXX.837.375-XX); Jose Deocelio Costa (XXX.443.933-XX); Jose Jandui Dantas (XXX.933.734-XX); Jose Lenir Alves Cavalcante (XXX.865.673-XX); Jose Welington Landim (XXX.259.553-XX); Josinea Barbosa Alves (XXX.721.681-XX); José Wevergthon Aguiar Soares (XXX.012.443-XX); Katia Andrade de Souza (XXX.623.357-XX); Katia Manzi Campolongo (XXX.475.710-XX); Laura Cristina Setton Mota (XXX.676.365-XX); Lauro Gonçalves Bezerra (XXX.669.574-XX); Luiz Carlos Borges de Moraes (XXX.566.499-XX); Luiz Carlos Ciciliotti da Cunha (XXX.054.947-XX); Luiz Carlos Ferreira (XXX.744.188-XX); Luiz Carlos Machado Moreira (XXX.478.210-XX); Luiz Gustavo Coelho Costa (XXX.962.533-XX); Luiza Emília Mello (XXX.460.076-XX); Marcos Batista de Resende (XXX.258.767-XX); Margarete Regina da Trindade (XXX.910.770-XX); Maria Margareth Menezes Neiva Eulalio (XXX.733.405-XX); Maria Solene Ramos da Gama (XXX.814.282-XX); Maria de Fátima Fernandes Marreiros (XXX.537.874-XX); Mario Cesar Sales Araripe (XXX.874.633-XX); Neide Piassaroli (XXX.512.087-XX); Nilo Lemos Loredo (XXX.092.857-XX); Paulo Roberto de Albuquerque Garcia Coelho (XXX.092.461-XX); Paulo de Tarso Lustosa da Costa (XXX.445.123-XX); Raimundo Nonato dos Santos Filho (XXX.172.015-XX); Severo Maria Eulálio Filho (XXX.268.693-XX); Silvio Antonio Erne (XXX.019.560-XX); Sálvio Osmar Tonini (XXX.068.329-XX); Thiago Oliveira Ferreira de Souza (XXX.571.004-XX); Vanderlei Faioli (XXX.203.187-XX); Vera Lucia Feitosa de Paiva (XXX.432.184-XX); Vera Lúcia Camillo Nunes (XXX.953.120-XX); Wagner de Barros Campos (XXX.525.877-XX)
3.2. Recorrente: Paulo de Tarso Lustosa da Costa (XXX.445.123-XX).

13.1. Ministros presentes: Ana Arraes (na Presidência), Walton Alencar Rodrigues (Relator), Benjamin Zymler, Augusto Nardes, Aroldo Cedraz, Bruno Dantas e Vital do Rêgo.
13.2. Ministro-Substituto convocado: Marcos Bemquerer Costa.
13.3. Ministros-Substitutos presentes: André Luís de Carvalho e Weder de Oliveira.

WALTON ALENCAR RODRIGUES

Ministro-Substituto Marcos Bemquerer Costa.

Adoto, como relatório, a instrução da unidade técnica (peças 259-260) , que contou com a anuência do Ministério Público junto ao TCU (peça 261) :
Trata-se de recurso de reconsideração (peça 250) interposto por Paulo de Tarso Lustosa da Costa, ex-Presidente da Funasa, ante o Acórdão 1214/2019-TCU-Plenário (peça 227) , da relatoria do Ministro Marcos Bemquerer Costa. Eis o teor do acórdão, em que se destacam os itens abrangidos pelo efeito suspensivo do recurso:
VISTOS, relatados e discutidos estes autos de prestação de contas ordinárias da Fundação Nacional de Saúde (Funasa) , referentes ao exercício de 2006, no que se refere aos responsáveis acima listados;
ACORDAM os Ministros do Tribunal de Contas da União, reunidos em Sessão do Plenário, ante as razões expostas pelo Relator, em:
9.1.	levantar o sobrestamento determinado por meio do Acórdão 2355/2012-TCU-Segunda Câmara, confirmado pelo Acórdão 3242/2013-TCU-Segunda Câmara;
9.2.	julgar regulares as contas de Adalberto Fulgêncio dos Santos Júnior, com fundamento nos arts. 1º, inciso I, 16, inciso I, 17 e 23, inciso I, da Lei 8.443/1992, c/c os arts. 1º, inciso I, 207 e 214, inciso I, do Regimento Interno do TCU (RITCU) , dando-lhe quitação plena;
9.3.	julgar regulares com ressalva as contas de Ivam Gouveia dos Santos, com fundamento nos arts. 1º, inciso I, 16, inciso II, 18 e 23, inciso II, da Lei 8.443, de 1992, c/c os arts. 1º, inciso I, 208 e 214, inciso II, do Regimento Interno/TCU, dando-lhe quitação, em razão do apurado no processo TC Processo 007.932/2007-2;
9.4.	julgar irregulares as contas dos seguintes responsáveis, com fundamento nos arts. 1º, inciso I, 16, inciso III, alínea "b", da Lei 8.443/1992, c/c os arts. 1º, inciso I, 209, inciso II, do Regimento Interno/TCU: 
9.4.1. Paulo de Tarso Lustosa da Costa, na qualidade de Presidente da Funasa, em função da rejeição das razões de justificativa apresentadas pelo responsável por contas de irregularidades relacionadas à execução dos Contratos 74/2002, 35/2004, 61/2005 e 75/2005 e TC Processo 009.240/2007-5;
9.4.2. Paulo Roberto de Albuquerque Garcia Coelho, na qualidade de Coordenador-Geral de Recursos Logísticos da Funasa, em função da rejeição das razões de justificativa apresentadas pelo responsável por conta das irregularidades relacionadas à execução dos Contratos 74/2002, 35/2004, 61/2005, 75/2005, 7/2006 e 16/2006 e no Pregão 46/2006, e à vista do apurado nos processos TC Processo 007.932/2007-2 e 009.587/2011 0;
9.4.3. Wagner de Barros Campos, na qualidade de Diretor-Geral de Administração da Funasa, em função da rejeição das razões de justificativa apresentadas pelo responsável por conta das irregularidades relacionadas à execução dos Contratos 74/2002, 35/2004, 61/2005, 75/2005, 7/2006 e 16/2006 e no Pregão 46/2006, e à vista do apurado nos processos TC Processo 007.932/2007-2, TC Processo 016.151/2008-1 e Processo 015.504/2006-2;
9.4.4. Luíza Emília de Mello, na qualidade de Assessora Chefe da Ascom/Presidência da Funasa, em função da rejeição das razões de justificativa apresentadas pelo responsável por conta das irregularidades relacionadas à execução do Contrato 16/2006 e à vista do apurado no TC Processo 016.151/2008-1;
9.5.	aplicar aos Srs. Paulo de Tarso Lustosa da Costa, Paulo Roberto de Albuquerque Garcia Coelho, Wagner de Barros Campos e Luíza Emília de Mello, individualmente, a multa prevista no art. 58, inciso I, da Lei 8.443/1992, c/c o art. 268, inciso I, do Regimento Interno, nos valores de R$ 15.000,00, R$ 30.000,00, R$ 20.000,00 e R$ 10.000,00, respectivamente, fixando-lhes o prazo de 15 (quinze) dias, a contar das notificações, para comprovarem, perante o Tribunal (art. 214, inciso III, alínea "a", do Regimento Interno) , o recolhimento das dívidas aos cofres do Tesouro Nacional, atualizadas monetariamente desde a data deste acórdão até a dos efetivos recolhimentos, se forem pagas após o vencimento, na forma da legislação em vigor;
9.6.	autorizar, desde logo, nos termos do art. 28, inciso II, da Lei 8.443/1992, a cobrança judicial das dívidas, caso não atendidas as notificações;
9.7.	autorizar, desde logo, caso solicitado e o processo não tenha sido remetido para cobrança judicial, o pagamento das dívidas em até 36 (trinta e seis) parcelas mensais e consecutivas, nos termos do art. 26 da Lei 8.443/1992, c/c o art. 217 do Regimento Interno/TCU, fixando-se o vencimento da primeira parcela em 15 (quinze) dias, a contar do recebimento da notificação, e o das demais a cada mês, devendo incidir sobre cada valor mensal os correspondentes acréscimos legais, na forma prevista na legislação em vigor, sem prejuízo de alertar os responsáveis de que a falta de comprovação do recolhimento de qualquer parcela implicará o vencimento antecipado do saldo devedor;
9.8.	considerar graves as infrações cometidas pelos Srs. Paulo Roberto de Albuquerque Garcia Coelho e Wagner de Barros Campos;
9.9.	inabilitar para o exercício de cargo em comissão ou função de confiança no âmbito da Administração Pública, nos termos do art. 60 da Lei 8.443/1992, o Sr. Wagner de Barros Campos, pelo período de 5 (cinco) anos, e o Sr. Paulo Roberto de Albuquerque Garcia Coelho, pelo período de 8 (oito) anos;
9.10.	determinar à Fundação Nacional de Saúde, com fulcro no art. 8, § 1º, da Lei 8.443/1992, c/c o art. 197, § 1º, do Regimento Interno/TCU, que, em função do encaminhamento da Consultoria Jurídica junto ao Ministério da Saúde à vista da conclusão e julgamento do PAD 25100.028162/2008-71, instaure imediatamente, se ainda não o fez, Tomada de Contas Especial para apurar valores indevidamente pagos no âmbito do Contrato 16/2006, firmado pela fundação com a empresa Gráfica e Editora Brasil Ltda., e informe ao Tribunal as providências adotadas no prazo de sessenta dias;
9.11.	determinar à SecexSaúde a juntada, por cópia, das peças 35, p. 29-32, à peça 41, p. 1-9, destes autos à Tomada de Contas Especial referenciada no item anterior, por ocasião de sua autuação, para apuração do débito e julgamento dos responsáveis em um processo único;
9.12.	dar ciência da presente deliberação à Fundação Nacional de Saúde (Funasa) ;
9.13.	arquivar os autos, com fundamento no art. 169, inciso III, do RI/TCU.
HISTÓRICO
2.	Este processo se refere à prestação de contas anual da Fundação Nacional de Saúde (Funasa) , relativa ao exercício de 2006. Os autos encontravam-se sobrestados desde 10/4/2012, como determinou o item 9.1 do Acórdão 2355/2012-TCU-Segunda Câmara (peça 43, p. 48-50) , da relatoria do Ministro José Jorge. O mencionado sobrestamento alcançou as contas do ora recorrente, até que se julgasse em definitivo processos a ele relacionados.
3.	Levantou-se o sobrestamento por determinação do item 9.1 do acórdão ora impugnado.
4.	As irregularidades que deram ensejo à condenação do ex-Presidente da Funasa encontram-se descritas no Ofício de audiência nº 3088/2010-TCU-SECEX-4, de 21/7/2010 (peça 30, p. 8-10; AR na página 23) , que, em síntese, são as seguintes:
Contrato 74/2002, firmado com a empresa Brasfort Administração e Serviços Ltda., para prestação de serviços de apoio administrativo e atividades auxiliares nas dependências da Funasa: desvio de finalidade do contrato com a subordinação direta dos empregados terceirizados à administração da Funasa; desempenho de atribuições funcionais próprias de servidor público por pessoas sem vínculo efetivo com a Administração Pública; e execução contratual marcada pelo desrespeito aos princípios da moralidade, impessoalidade e isonomia.
Contrato 35/2004, firmado com a empresa Engerede Engenharia e Representação Ltda., destinado à reforma do prédio da Funasa/Presidência: celebração de termo aditivo que acresceu em 50% o valor contratado inicial, sem motivação, sem pesquisa de preço e em quantitativos desproporcionais; pagamento por serviços não executados ou executados de forma claramente defeituosa; e realização de pagamento à contratada por serviços realizados por outra empresa. 
Contrato 61/2005, celebrado com a empresa Delta Engenharia Indústria e Comércio Ltda., destinado à prestação de serviços de operação, manutenção preventiva e corretiva das instalações elétricas e hidrossanitárias dos sistemas de ar condicionado, dentre outros: realização de licitação sem elaboração de projeto básico e projeto executivo adequados; pagamento por materiais não utilizados, serviços não executados ou executados de forma inadequada; e superfaturamento de serviços.
Contrato 75/2005, celebrado com as empresas TCI File Tecnologia do Conhecimento da Informação Ltda. e E-BIZ Solution S/A, destinado à prestação de serviços de digitalização: assinatura do Termo Aditivo 47/2006 com quantitativos incompatíveis com o contrato original.
5.	Em resposta, o ex-Presidente apresentou razões de justificativa (peça 32, p. 15-31) , que foram analisadas pela instrução acostada às peças 33, p. 31-50 e 34, p. 1-9 (mais especificamente em relação a ele) , que concluiu por rejeitar a defesa, todavia propôs sobrestamento das contas, em face da necessidade de aguardar o julgamento definitivo de diversos processos de TCE vinculados ao exercício de 2006.
6.	Por determinação do Acórdão 2355/2012-TCU-Segunda Câmara (peça 43, p. 48-50) , da relatoria do Ministro Emérito José Jorge, promoveu-se nova audiência ao recorrente, a fim de que se manifestasse "sobre as falhas identificadas no Contrato 74/2002, concernentes ao incremento, no exercício em análise, do quantitativo de mão de obra terceirizada e nos valores despendidos no contrato".
7.	As notificações foram realizadas mediante o Ofício 2572/2012-TCU/SECEX-4 (peça 139, AR: peça 143) , mas, como não houve resposta, promoveu-se nova comunicação, desta feita, por meio do Ofício 3315/2012-TCU/SECEX-4 (peça 162, AR: peça 163) .
8.	O ex-Presidente respondeu, por intermédio das razões de justificativa encartadas à peça 164, as quais foram examinadas pela instrução constante da peça 166 (p. 8-11) , que acolheu parcialmente as razões de justificativa apresentadas em relação a esses específicos apontamentos, mas manteve as irregularidades relacionadas ao mesmo contrato objeto de instruções anteriores (peça 166, p. 20, item 4.12) .
9.	Posteriormente, a SecexSaúde entendeu que havia elementos suficientes de convicção para a formação de juízo sobre as contas de 2006 da Funasa, o que se demonstrou na instrução anexada à peça 221 destes autos.
10.	Nesta última peça instrutiva, a unidade de origem propôs o julgamento pela irregularidade das contas do Sr. Paulo de Tarso Lustosa da Costa, a aplicação da multa prevista no art. 58, inciso I, da Lei 8.443/1992, além da inabilitação para o exercício de cargo em comissão ou função de confiança na Administração Pública.
11.	Na sequência, o Plenário desta Corte, deliberou de forma a aquiescer à proposta da SecexSaúde (peça 221) , exceto quanto à inabilitação do ex-Presidente para o exercício de cargo púbico. Desse modo, proferiu o acórdão ora impugnado (1.214/2019-TCU-Plenário) , nos termos transcritos no primeiro parágrafo desta instrução.
12.	O recorrente opôs embargos de declaração (peça 231) ante o Acórdão 1214/2019-TCU-Plenário, por entender que tivesse havido omissão na deliberação. Todavia, tais embargos foram rejeitados por meio do Acórdão 2103/2019-TCU-Plenário (peça 243) .
13.	Insurge-se novamente o recorrente contra o acórdão em questão, mediante a interposição do presente recurso de reconsideração (peça 250) , pelo qual pleiteia a exclusão da multa que lhe foi aplicada.
EXAME DE ADMISSIBILIDADE
14.	Reitera-se o exame preliminar de admissibilidade realizado pela Serur (peças 251-252) , ratificado pelo Exmo. Ministro-Relator, Walton Alencar Rodrigues (peça 254) , para conhecer do recurso de reconsideração (peça 250) , sob o fundamento dos artigos 32, inciso I, e 33 da Lei 8.443/92, c/c o art. 285 do RI/TCU, suspendendo-se os efeitos referentes aos itens 9.4, 9.4.1, 9.5 e 9.6 do acórdão recorrido (peça 227) .
EXAME DE MÉRITO
15.	Delimitação
15.1.	Constitui objeto deste recurso verificar se as irregularidades atribuídas ao ex-Presidente da Funasa nesta prestação de contas são similares às identificadas no TC Processo 021.208/2006-0 (Acórdão 2062/2012-TCU-Primeira Câmara) , o que, conforme argumenta o recorrente, levaria a afastar a sua condenação, a exemplo do que ocorreu no referido acórdão.
16.	Responsabilização 
16.1.	Defende o Sr. Paulo de Tarso Lustosa da Costa que há que se considerar "como atenuante a pronta atuação do Recorrente em busca da regularização das irregularidades apontadas pela CGU" (peça 250, p. 2) .
16.2.	Assere também que o Tribunal, ao julgar o pedido de reexame interposto no TC Processo 021.208/2006-0, ocasião em que proferiu o Acórdão 2062/2012-TCU-Primeira Câmara, concluiu que o ora recorrente "agiu prontamente para obstaculizar qualquer possibilidade de agravamento da situação identificada nos autos e que, por certo potencializariam eventual dano ao erário" (peça 250, p. 3) .
16.3.	Nessa esteira, o recorrente argumenta que a ocorrência acima relatada possui similaridade com a sua conduta diante das irregularidades apontadas pela CGU em relação aos contratos 74/2002, 35/2004, 61/2005, 75/2005 e TC Processo 009.240/2007-5, motivo pelo qual requer o afastamento de sua condenação no presente processo de prestação de contas.
16.4.	Aduz ainda que todos os acontecimentos relacionados às irregularidades apontadas perpassam as competências de diretores, coordenadores e servidores que atuaram diretamente na contratação e execução desses contratos, razão por que não há como imputar-lhe responsabilidade, já que ocupou a maior posição hierárquica na Fundação e que não há indicações de desonestidade, má-fé ou culpa grave em sua conduta.
16.5.	Por essas razões, o Sr. ex-Presidente requer que o Tribunal afaste a multa imposta pela deliberação em debate.
Análise:
16.6.	Ao contrário do que afirma o recorrente, todas as indicações constantes das diversas instruções da SecexSaúde, em especial as registradas nas peças 33, p. 31-50 e 34, p. 1-9, sinalizam o seguinte a respeito da conduta dos dirigentes da Funasa: "quando não atuaram diretamente na prática das irregularidades, agiram com omissão em relação a suas competências regimentais, estabelecidas nos arts. 32, incisos I, II, III, V e IX, e 107, incisos V e VII, do Regimento Interno da Funasa".
16.7.	Desse modo, não se verificou atuação do recorrente no sentido de sanar as irregularidades encontradas nos contratos em comento.
16.8.	É correta a afirmação do recorrente de que no voto da eminente Ministra Ana Arraes que antecedeu o Acórdão 2062/2012-TCU-Primeira Câmara foi consignado que a sua atuação e a de outro dirigente da Funasa foram positivas, a fim de evitar o agravamento de determinada situação que possivelmente causaria prejuízo ao erário.
16.9.	Entretanto, são ocorrências que, concretamente, em nada se relacionam com as irregularidades pelas quais sofreu condenação nesse processo de contas do exercício de 2006 da Funasa.
16.10.	Verifica-se que o acórdão mencionado pelo recorrente foi proferido no âmbito de um processo (TC Processo 021.208/2006-0) de representação oferecida pela Secretaria de Macroavaliação Governamental (Semag) , cujo objeto se referia à inscrição excessiva em restos a pagar pelo Poder Executivo Federal, o que originou auditoria de conformidade na Fundação Nacional de Saúde (Funasa) , detentora do maior volume de débitos inscritos.
16.11.	Observou-se que as irregularidades pelas quais o recorrente responde naquele processo de representação guardam relação com a administração de recursos de convênios, que deviam atender aos comandos da IN/STN 01/97, como descrito na peça 10, p. 21-22 daqueles autos.
16.12.	E foi com base nas ações empreendidas pelo recorrente nesse contexto que a Ministra Ana Arraes discordou dos pareceres da Serur e propôs dar provimento ao pedido de reexame interposto no âmbito do TC Processo 021.208/2006-0, que deu origem ao Acórdão 2062/2012-TCU-Primeira Câmara. Nesse sentido, reproduz-se o seguinte trecho consignado no voto elaborado pela Exma. Ministra Ana Arraes:
5. Entretanto, embora não afastadas as irregularidades apontadas nos autos, restou consignado no acórdão recorrido a adoção, pelos responsáveis, de medidas saneadoras, sintetizadas nas seguintes ações:
- atualização do sistema de acompanhamento pelas coordenações regionais;
- levantamento dos convênios vigentes, demonstrando o valor da obra, quantidade de parcelas liberadas, valor e percentuais de recursos liberados e de execução da obra;
- suspensão temporária dos pagamentos dos convênios vigentes até novo levantamento;
- os convênios que não tiveram a primeira parcela liberada serão enquadrados na nova sistemática de liberação. A liberação da segunda parcela fica condicionada ao início da obra;
- bloqueio dos saldos das contas dos convênios referidos na audiência que tiverem execução física incompatível com a financeira e adoção dos procedimentos necessários à regularização.
 (Destaques inseridos) .
16.13.	Vê-se, portanto, que o processo de representação trata essencialmente de convênio, ao passo que as irregularidades pelas quais foi condenado nas contas de 2006 da Fundação referem-se a contratos firmados com empresas diversas, como discorrido nesta instrução.
16.14.	Assim, não se verifica a similaridade pretendida pelo recorrente entre as situações presentes nos dois processos, o que torna inaceitável sua argumentação.
16.15.	A alegação de que seria da competência de outros cargos ou servidores a atuação para evitar as irregularidades em questão não pode ser acolhida, pois evidencia-se que a instrução da unidade técnica de origem leva em consideração as condutas individuais dos agentes públicos. Nota-se isso, especialmente, nos parágrafos 9.4.1 a 9.4.4 do acórdão recorrido, nos quais são descritas ocorrências diferentes para cada responsável. Do mesmo modo, no item 9.5, verifica-se que o valor da multa individual aplicada também é diferente, de acordo com a gravidade e importância da irregularidade atribuída a cada um.
16.16.	Em acréscimo, como forma de demonstrar que a responsabilização acerca da conduta do ex-Presidente foi cuidadosamente examinada, reproduz-se a seguir trecho final da análise das razões de justificativa apresentadas em face da audiência complementar mencionada nos itens 6 a 8 desta instrução, na qual a defesa foi acolhida parcialmente:
3.32. Frise-se que o ex-presidente da Funasa, em sua resposta à audiência, não apresentou argumentos convincentes capazes de eximi-lo da responsabilidade pelos acréscimos contratuais em comento nem tampouco apresentou elementos acerca da ausência de justificativas para as prorrogações realizadas (mesmo que o texto da audiência tenha sido claro quanto às informações a serem prestadas) . 
3.33. No entanto, resta necessário reconhecer que o fato do acréscimo em foco não ter desrespeitado os limites permitidos pelo contrato e pela legislação, faz com que sua atuação não represente falha de gravidade suficiente para aplicação de penalidade, concluindo-se por, considerando a falha relativa à ausência de justificativas técnicas para os acréscimos contratuais, acatar parcialmente os argumentos apresentados pelo gestor. (Destaques no original) .
16.17.	Quanto à assertiva de que não houve desonestidade ou má-fé, esclarece-se que, nos termos da "jurisprudência selecionada do Tribunal":
"A responsabilidade dos jurisdicionados perante o TCU é de natureza subjetiva, caracterizada mediante a presença de simples culpa stricto sensu, sendo desnecessária a caracterização de conduta dolosa ou má-fé do gestor para que este seja responsabilizado".
Acórdão 6943/2015-TCU-Primeira Câmara. Relator: Bruno Dantas.
16.18.	Dessa forma, observa-se que as razões recursais aduzidas foram incapazes de modificar a deliberação impugnada.
CONCLUSÃO
17.	Das análises anteriores, conclui-se que as razões pelas quais foi afastada a responsabilidade do recorrente, por intermédio do Acórdão 2062/2012-TCU-Primeira Câmara (TC Processo 021.208/2006-0) , não exercem nenhuma influência nas irregularidades identificadas nestes autos de prestação de contas do exercício de 2006 da Funasa.
18.	Portanto, não há a mínima similaridade entre as irregularidades apontadas naquele processo (Representação da Semag) , que cuidou de verificar o excesso de restos a pagar inscritos pelo Poder Executivo Federal, do qual era importante a representatividade da Funasa, e as falhas detectadas nos diversos contratos firmados pela Fundação vinculados ao exercício de 2006.
PROPOSTA DE ENCAMINHAMENTO
19.	Diante do exposto, eleva-se à consideração superior esta análise do recurso de reconsideração interposto por Paulo de Tarso Lustosa da Costa contra o Acórdão 1214/2019-TCU-Plenário, para propor, com base nos artigos 32, inciso I, e 33, da Lei 8.443/92, c/c o artigo 285 do RI/TCU:
a) conhecer do recurso e, no mérito, negar-lhe provimento;
b) dar ciência aos responsáveis e aos interessados.

Rodrigo Muguet da Costa (124.666/OAB-RJ), Adriano Soares Branquinho (19.172/OAB-DF), Edimar Ramos Gonçalves (35900/OAB-DF) e outros

Procurador Sergio Ricardo Costa Caribé.

PRESTAÇÃO DE CONTAS DA FUNDAÇÃO NACIONAL DE SAÚDE (FUNASA). EXERCÍCIO DE 2006. IRREGULARIDADES NA EXECUÇÃO DE CONTRATOS. CONTAS IRREGULARES. MULTA. RECURSO DE RECONSIDERAÇÃO. CONHECIMENTO. ARGUMENTOS INSUFICIENTES PARA ELIDIR AS FALHAS IDENTIFICADAS. INEXISTÊNCIA DE CONEXÃO ENTRE OS FATOS APURADOS NO TC 021.208/2006-0 E AS IRREGULARIDADES ATRIBUÍDAS AO RECORRENTE NESTES AUTOS. NÃO PROVIMENTO.

PRESTAÇÃO DE CONTAS (PC)

Secretaria de Recursos (SERUR); Secretaria de Controle Externo da Saúde (SecexSaude).

Trata-se de recurso de reconsideração interposto por Paulo de Tarso Lustosa da Costa, ex-Presidente da Fundação Nacional de Saúde (Funasa) , contra o Acórdão 1214/2019-TCU-Plenário, da relatoria do E. Ministro-Substituto Marcos Bemquerer Costa, por meio do qual, ao analisar a prestação de contas daquela Fundação, referente ao ano de 2006, este Tribunal julgou irregulares as suas contas e aplicou-lhe a multa prevista no art. 58, inciso I, da Lei 8.443/1992.
Irresignado, o recorrente pleiteia a exclusão da multa que lhe foi aplicada, alegando similaridade entre sua conduta no presente caso e nas situações tratadas no âmbito do TC Processo 021.208/2006-0, em que este Tribunal afastou a sua responsabilidade por intermédio do Acórdão 2062/2012-TCU-Primeira Câmara, exarado em sede de julgamento de recurso de reexame.
Defende que deve ser considerado como atenuante o fato de que, no precedente supracitado, este Tribunal concluiu pela sua "pronta atuação em busca da regularização das irregularidades apontadas pela CGU" (peça 250, p. 2) , bem como que ele "agiu prontamente para obstaculizar qualquer possibilidade de agravamento da situação identificada nos autos e que, por certo potencializariam eventual dano ao erário" (peça 250, p. 3) .
Argumenta que a ocorrência acima relatada possui similaridade com a sua conduta diante das irregularidades apontadas pela CGU em relação aos contratos 74/2002, 35/2004, 61/2005, 75/2005 e TC Processo 009.240/2007-5, motivo pelo qual requer o afastamento de sua condenação no presente processo de prestação de contas.
Conclui que todos os acontecimentos relacionados às irregularidades apontadas perpassam as competências de diretores, coordenadores e servidores que atuaram diretamente na contratação e execução desses contratos, razão por que não há como imputar-lhe responsabilidade, já que ocupou a maior posição hierárquica na Fundação e que não há indicações de desonestidade, má-fé ou culpa grave em sua conduta.
A unidade técnica conclui, às peças 259-260, que as ocorrências citadas não se relacionam com as irregularidades pelas quais o recorrente foi condenado em multa no presente processo, para propor que seu recurso seja conhecido e lhe seja negado provimento, no que é acompanhada pelo Ministério Público junto ao TCU (peça 261) .
Feito breve histórico dos fatos, passo a decidir.
Ratifico o exame de admissibilidade (peça 254) , em que conheci do recurso por preencher os requisitos atinentes à espécie.
As irregularidades pelas quais o recorrente respondeu no âmbito do TC Processo 021.208/2006-0, processo de representação, guardam relação com a administração de recursos de convênios, que deviam atender aos comandos da IN/STN 01/97, e com excessos na inscrição de valores em restos a pagar.
Os motivos para sua audiência nestes autos relacionaram-se a desvio de finalidade, subordinação direta de terceirizados à Funasa, aditivo sem pesquisa de preços ou com quantitativos incompatíveis com o contrato original, bem como a irregularidades no processo licitatório e pagamento por serviços não realizados.
É clara a distinção entre as situações analisadas nestes autos e no TC Processo 021.208/2006-0. Sendo assim, não existe a similaridade alegada pelo recorrente.
Além disso, as análises contidas nas instruções relativas à prestação de contas da Funasa, em especial as registradas nas peças 33, p. 31-50 e 34, p. 1-9, são no sentido de que seus dirigentes, "quando não atuaram diretamente na prática das irregularidades, agiram com omissão em relação a suas competências regimentais, estabelecidas nos arts. 32, incisos I, II, III, V e IX, e 107, incisos V e VII, do Regimento Interno da Funasa".
Diante desses elementos, incorporando as análises da unidade técnica e do MPTCU, nego provimento ao recurso de Paulo de Tarso Lustosa da Costa.
Feitas essas considerações, voto por que o Tribunal acolha a minuta de acórdão que ora submeto à deliberação do colegiado.
TCU, Sala das Sessões Ministro Luciano Brandão Alves de Souza, em 23 de setembro de 2020.
WALTON ALENCAR RODRIGUES 
Relator